【裁判字號】    98,訴,3882
【裁判日期】    990813
【裁判案由】    強盜等
【裁判全文】
臺灣板橋地方法院刑事判決              98年度訴字第3882號
公  訴  人  臺灣板橋地方法院檢察署檢察官
被      告  己○○
義務辯護人  李克廉律師
被      告  癸○○
選任辯護人  財團法人法律扶助基金會許碧真律師
上列被告因強盜等案件，經檢察官提起公訴（98年度偵字第
24412、25841、26540號），本院判決如下：
    主  文
己○○所犯如附表一所示之各罪，均累犯，各處如附表一所示之
宣告刑。應執行有期徒刑拾壹年，扣案之機車鑰匙壹支沒收。並
於刑之執行前，令入勞動場所強制工作年。
癸○○所犯如附表二所示之各罪，各處如附表二所示之宣告刑。
應執行有期徒刑陸年，扣案之機車鑰匙壹支沒收。
癸○○被訴共同強盜乙○○部分，無罪。
    事  實
一、己○○前因犯下列竊盜等罪，均經判決確定，下列(一)至(三)所
    示之罪之有期徒刑，並已經執行完畢（於本案構成累犯之前
    科）：
  (一)前因於民國94年1 月3 日至同年5 月3 日犯連續攜帶兇器竊
    盜罪，經臺灣高等法院以該院94年度上易字第1941號刑事判
    決撤銷原審判決改判處有期徒刑10月，於94年12月21日確定
    。
  (二)復因於93年11月至94年4 月8 日、94年1 月17日至同年2 月
    18日分別犯連續施用第一、二級毒品罪，經臺灣高等法院以
    該院94年度上訴字第3478號刑事判決撤銷原審就犯連續施用
    第一級毒品罪部分之罪刑，改判處有期徒刑十月，並駁回對
    原審就犯連續施用第二級毒品罪部分之罪刑（有期徒刑四月
    ）之上訴，並定其應執行刑為有期徒刑一年，於95年1 月16
    日確定。
  (三)又因於93年10月間因妨害兵役治罪條例案件，經臺灣澎湖地
    方法院以該院94年度馬簡字第99號刑事簡易判決判處有期徒
    刑四月，於94年11月7 日確定。
  (四)上開(一)至(三)所示之罪之刑，於95年1 月24日入監執行後，上
    開數罪經臺灣高等法院裁定其應執行刑為有期徒刑二年，於
    96 年4月17日假釋出監，因其於假釋期間再犯下列(五)所示之
    各該罪，經撤銷假釋後，再經同院於97年6 月17日依中華民
    國96年罪犯減刑條例裁定減刑並定其應執行刑為有期徒刑十
    月，因假釋前已執行刑，已逾減刑後之應執行之刑而執行完
    畢（於本案構成累犯之前科) 。
  (五)詎其於假釋期間，因於96年6 月8 日至96年10月3 日間與少
    年共同犯攜帶兇器竊盜罪五罪、竊盜罪十三罪、攜帶兇器夜
    間侵入住宅竊盜罪一罪，分別經臺灣澎湖地方法院以該院96
    年度易字第83號刑事判決分別就攜帶兇器竊盜罪各判處有期
    徒刑七月、就竊盜罪各判處有期徒刑三月、就攜帶兇器夜間
    侵入住宅竊盜罪判處有期徒刑八月，並定其應執行刑為有期
    徒刑二年，於96年11月28日確定。
  (六)上開(五)所示之罪之刑，於96年11月30日入監執行，於98年7
    月3 日假釋出監，假釋期間付保護管束，期間至98年8 月26
    日期滿。
二、己○○、癸○○因欠缺金錢購買毒品施用，遂先後單獨或共
    同為下列各該犯行：
  (一)己○○、癸○○基於以自備鑰匙竊取機車之共同犯意，意圖
    為二人不法之所有，於98年8 月25日凌晨某時，在臺北縣板
    橋市某處，分由己○○把風，而由癸○○持自備鑰匙插入辛○○所有之車牌號碼MNS-290 號重型機車（下稱辛○○機車
    ）電門發動該車，而竊取該車得手，即由癸○○騎乘該機車
    搭載己○○離去。嗣於同日上午8 時50分許，辛○○因未見
    機車始發覺遭竊而報警處理，而由警於同日晚間11時許尋獲
    （98年度偵字第2584 1號卷偵辦事實）。
  (二)己○○於竊得辛○○機車之同日（98年8 月25日）凌晨2 時
    20分許，與癸○○騎乘該車至臺北縣板橋市○○路與公館街
    交岔路口之便利商店前休憩時，己○○見乙○○斜背女用皮
    包自該便利商店內走出，竟單獨基於擊昏乙○○使乙○○無
    法抵抗而強取該女用皮包之強盜犯意，意圖為自己不法之所
    有，於乙○○走離該店約至幸福路60巷巷口時，迅疾自後追
    上乙○○，並以徒手毆擊乙○○之後腦部，使乙○○暈眩倒
    地，而施強暴予乙○○，再強行奪取乙○○斜背之女用皮包
    （內有乙○○之全民健保卡一張、行動電話一支）得手後，
    隨即往癸○○方向逃逸，癸○○見狀遂即騎乘辛○○機車搭
    載己○○離去後，二人即將辛○○機車丟棄在路旁，嗣由警
    因辛○○報案而於同日晚間11時許尋獲該車（98年度偵字第
    25841號卷偵辦事實）。
  (三)己○○、癸○○基於以自備鑰匙竊取機車之共同犯意，意圖
    為二人不法之所有，於98年8 月27日晚間8 時10許，在臺北
    市○○區○○街3 號之騎樓下，亦分由己○○把風，而由癸○○以自備鑰匙插入甲○○所有停放在上址之車牌號碼BXP-
    196 號重型機車（下稱甲○○機車）電門發動該車，而竊取
    該車得手，即由癸○○騎乘該機車搭載己○○離去。嗣於翌
    日（28日）上午8 時10分許，甲○○因未見機車始發覺遭竊
    而報警處理（98年度偵字第25841 號卷偵辦事實）。
  (四)己○○、癸○○基於竊取市場攤販白鐵製工具之共同犯意，
    意圖為二人不法之所有，於98年8 月28日下列各該時間共乘
    竊得甲○○機車至臺北縣板橋市○○路269 巷之攤販已經打
    烊之朝陽市場內後，分別由癸○○騎乘甲○○機車把風，而
    由己○○在不同攤位內，竊取下列各該財物（98年度偵字第
    2584 1號卷偵辦事實）：
  1.於同日傍晚6 時30分許，由己○○在子○○之攤位內，徒手
    竊得子○○所有之白鐵置物架一個，隨即扛負該置物架搭乘
    癸○○騎乘之甲○○機車逃逸離去。
  2.於同日晚間9 時57分許，由己○○在丙○○之攤位內，徒手
    竊得丙○○所有之白鐵手推車一個，隨即手拉該推車搭乘癸○○騎乘之甲○○機車逃逸離去。
  (五)己○○、癸○○基於以自備鑰匙竊取機車之共同犯意，意圖
    為二人不法之所有，於98年8 月29日凌晨0 時30分許，在臺
    北縣板橋市○○街23巷13號前，亦分由己○○把風，而由癸○○以自備鑰匙插入丁○○所有停放在上址之車牌號碼AWO-
    267 號重型機車（下稱丁○○機車）電門發動該車，而竊取
    該車得手，即由癸○○騎乘該機車搭載己○○離去。嗣於同
    日清晨6 時45分許，林群雄因未見機車始發覺遭竊而報警處
    理（98年度偵字第25841 號卷偵辦事實）。
  (六)己○○、癸○○基於以自備鑰匙竊取機車之共同犯意，意圖
    為二人不法之所有，於98年8 月30日下午5 時許至同日晚間
    9 時30分許，在臺北縣板橋市○○○路○段38巷巷口處，亦
    分由己○○把風，而由癸○○以自備鑰匙插入蕭宗仁所有而
    由壬○○使用而停放在上址之車牌號碼XOU-020 號重型機車
    （下稱壬○○機車）電門發動該車，而竊取該車得手，即由
    癸○○騎乘該機車搭載己○○離去。嗣於同日晚間9 時30分
    許，壬○○未見機車始發覺遭竊而報警處理（98年度偵字第
    2584 1號卷偵辦事實）。
  (七)己○○、癸○○於竊得壬○○機車後，於同日晚間11時許騎
    乘該車行經臺北縣板橋市○○路216 巷150 弄附近，發現丑
    ○○單獨一人騎乘腳踏車而腳踏車前之籃子放有包包等物，
    遂基於尾隨丑○○以趁隙搶奪丑○○財物之共同搶奪犯意，
    意圖為二人不法之所有，分由己○○尾隨丑○○以趁機下手
    行搶，而由癸○○騎乘竊得之壬○○機車尾隨己○○後接應
    逃逸，嗣於同日晚間11時10分21秒時許，己○○尾隨丑○○
    至同市○○路216 巷119 號丑○○居住之公寓前，己○○見
    丑○○停妥腳踏車並開啟公寓大門入內而將關起該大門，其
    為能竊得其於尾隨丑○○過程中所發現之丑○○懸掛於脖子
    之金項鍊，遂更易原搶奪犯意，單獨基於於夜間侵入該公寓
    樓梯間內再以勒住丑○○脖子使丑○○無法抵抗而奪取該金
    項鍊之強盜犯意，迅疾跑至該公寓大門，將丑○○正在關閉
    之公寓大門推開，丑○○因該推力而遭推撞進樓梯間內，己○○隨即侵入該公寓樓梯間並站至丑○○身後，同時以其右
    手臂自後勒住丑○○脖子，使丑○○因此無法抗拒，而施強
    暴予丑○○，再以左手強行扯下丑○○佩掛之金項鍊得手，
    隨即跑離該公寓樓梯間，於同日時29秒許時跑至該公寓前道
    路，而搭上已跟抵至該處之由癸○○騎乘之壬○○機車後，
    二人隨即逃逸離去（98年度偵字第25841號卷偵辦事實）。
  (八)己○○、癸○○基於以自備鑰匙竊取機車之共同犯意，意圖
    為二人不法之所有，於98年9 月3 日上午9 時30分前某時許
    ，在臺北縣板橋市○○○路○段82巷巷口處，亦分由己○○
    把風，而由癸○○以自備鑰匙插入蔡寶玉所有而由陳孟毅使
    用而停放在上址之車牌號碼LKO-610 號重型機車（下稱陳孟
    毅機車）電門發動該車，而竊取該車得手，即由癸○○騎乘
    該機車搭載己○○離去，並於同日上午9 時21分許將該車棄
    置在臺北縣板橋市○○○街102 巷6 號前之網路咖啡店前。
    嗣於同日上午10時10分許，蔡寶玉未見機車始發覺遭竊而由
    陳孟毅報警處理，而經警於同年月5 日下午4 時許在該網路
    咖啡店前尋獲該車（98年度偵字第24412 號卷偵辦事實）。
  (九)己○○於98年9 月3 日下午3 時30分許，在臺北縣板橋市○○街3 號之全家便利超商店內，基於竊取該店商品架上商品
    之竊盜犯意，意圖為自己不法之所有，趁店員寅○○未注意
    之際，竊取店內商品架上之睫毛膏一支得手（98年度偵字第
    26540號卷偵辦事實）。
  (十)己○○、癸○○基於以自備鑰匙竊取機車之共同犯意，意圖
    為二人不法之所有，於98年9 月3 日下午3 時58分許，在臺
    北縣板橋市○○街7 號前，亦分由己○○把風，而由癸○○
    以自備鑰匙插入劉美文所有停放在上址之車牌號碼MEX-080
    號重型機車（下稱劉美文機車）電門發動該車，而竊取該車
    得手，即由癸○○騎乘該機車搭載己○○離去。嗣因己○○
    、癸○○於同日晚間騎乘該機車犯下列(十二)、(十三)所示之犯行，
    經警於翌日（4 日）凌晨以電話聯絡劉美文後，劉美文始才
    發覺遭竊，並經警於同日晚間7 時25分許尋獲該車（98年度
    偵字第26540 號卷偵辦事實）。
  (十一)己○○、癸○○於竊得劉美文機車之同日（98年9 月3 日）
    傍晚6 時許，又基於以自備鑰匙竊取機車之共同犯意，意圖
    為二人不法之所有，在臺北縣板橋市○○○路○段4 號前，
    亦分由己○○把風，而由癸○○以自備鑰匙插入黃淑貞所有
    停放在上址之車牌號碼GAF-270 號重型機車（下稱黃淑貞機
    車）電門發動該車，而竊取該車得手，即由癸○○騎乘該機
    車搭載己○○離去。嗣於翌日（4 日）清晨6 時許，黃淑貞
    未見機車始發覺遭竊而報警處理，並經警於同年月12日尋獲
    該車（98年度偵字第26540 號卷偵辦事實）。
  (十二)己○○、癸○○於竊得劉美文機車同日（98年9 月3 日）晚
    間8 時15分許，騎乘劉美文機車，行經臺北縣板橋市○○路
    ○段124 巷時，見庚○○以單肩側背女用皮包獨自行走，遂
    基於尾隨庚○○趁隙奪取該女用皮包之共同搶奪犯意，意圖
    為二人不法之所有，分由癸○○騎乘機車搭載己○○尾隨庚○○，再趁機由己○○下車行搶之方式，於同日晚間8 時17
    分許，跟抵至庚○○位在同市○○路125 巷1 弄3 之1 號之
    住處之公寓前，於庚○○在公寓大門前拿皮包內鑰持後，己○○隨即下車，迅疾跑至庚○○之身旁，趁庚○○不及反應
    之際，徒手掠取庚○○手持之該女用皮包得手（皮包內有庚○○之全民健保卡、員工識別證、悠遊卡、郵局金融卡、花
    旗銀行信用卡各一張、行動電話一支、錢包一個、現金1,20
    0 元），並隨即搭上癸○○騎乘之劉美文機車後，二人隨即
    逃逸離去（98年度偵字第25841 號卷偵辦事實）。
  (十三)己○○、癸○○於搶得庚○○皮包之同日（98年9 月3 日）
    晚間11時許，騎乘劉美文機車行經臺北縣板橋市○○街11巷
    8 號前時，見卯○○以背女用皮包獨自行走，遂基於尾隨賴
    香雲趁隙奪取該女用皮包之共同搶奪犯意，分由癸○○騎乘
    機車搭載己○○尾隨陳，再趁機由己○○下車行搶之方式，
    於同日晚間11時9 分38秒許，卯○○行經文聖街11巷與懷德
    街交岔路口並持續沿文聖街11巷往前直行，癸○○即將機車
    暫停在該交岔路口，己○○隨即下車，迅疾追至卯○○身後
    ，趁卯○○不及反應之際，徒手掠取該女用皮包得手，隨即
    轉身跑回該交岔路口搭上癸○○騎乘之劉美文機車後，二人
    隨即逃逸離去（98年度偵字第25841 號卷偵辦事實）。
  (十四)己○○、癸○○基於以自備鑰匙竊取機車之共同犯意，意圖
    為二人不法之所有，於98年9 月5 日凌晨1 時許前某時，在
    臺北縣板橋市○○路275 巷61-3號前，亦分由己○○把風，
    而由癸○○以自備鑰匙插入孫陳美英所有停放在上址之車牌
    號碼NS9-931 號重型機車（下稱孫陳美英機車）電門發動該
    車，而竊取該車得手，即由癸○○騎乘該機車搭載己○○離
    去（98年度偵字第24412 號卷偵辦事實）。嗣於同日凌晨1
    時許，孫陳美英未見機車始發覺遭竊而報警處理，並經警於
    同日尋獲該車。
  (十五)己○○、癸○○基於以自備鑰匙竊取機車之共同犯意，意圖
    為二人不法之所有，於98年9 月5 日上10時許，在臺北縣板
    橋市○○路○段252 號前，亦分由己○○把風，而由癸○○
    以自備鑰匙插入辜尚珺所有停放在上址之車牌號碼GHJ-676
    號重型機車（下稱辜尚珺機車）電門發動該車，而竊取該車
    得手，即由癸○○騎乘該機車搭載己○○離去（98年度偵字
    第24412 號卷偵辦事實）。
  (十六)己○○、癸○○於竊得辜尚珺機車之同日下午1 時50分前之
    某時許，騎乘辜尚珺機車，行經李春成位在臺北縣板橋市○○街63巷26號一樓供作神壇之住處前時，見該處有李春成擺
    設之香油錢鋁箱，即基於竊取該香油錢鋁箱並竊取其內錢財
    之共同竊盜犯意，意圖為二人不法之所有，分由癸○○騎乘
    辜尚珺機車把風，而由己○○下車徒手將該香油錢鋁箱取走
    ，而竊取該香油錢鋁箱得手，於取走其內之香油錢200 元後
    ，即將該鋁箱丟棄在臺北縣板橋市○○路○道橋上。嗣於同
    日下午1 時50分許，李春成發現香油錢鋁箱遭竊而報警處理
    。
三、嗣於98年9 月5 日下午3 時5 分許，二人騎乘辜尚珺機車行
    經臺北縣板橋市○○路○段142 之2 號前時，因行跡可疑而
    為警盤查，始循線查悉上情，並當場查獲其二人持用以行竊
    機車之自備鑰持一支、辜尚珺機車、李春成遭竊之香油錢鋁
    箱及香油錢，再循線追回上開遭竊之陳孟毅機車、黃淑貞機
    車（上開查獲遭竊物品及機車均已返還被害人）。
四、案經陳孟毅、庚○○、孫陳美英、辜尚珺、李春成訴由臺北
    縣政府警察局海山分局、板橋分局移送臺灣板橋地方法院檢
    察署檢察官偵查起訴。
    理  由
壹、有罪部分
一、本案認定被告己○○、癸○○有罪之證據方法，計有以下之
    供述及非供述證據：
  (一)被告二人就自己之犯罪事實於警詢、偵查及審理中之自白及
    不利己之陳述。
  (二)證人即上開事實欄二、(一)、(三)至(六)、(八)至(十一)、(十三)至(十六)之被害
    人辛○○、甲○○、子○○、丙○○、丁○○、壬○○、陳
    孟毅、寅○○、劉美文、黃淑貞、卯○○、孫陳美英、辜尚
    珺、李春成就渠等被害事實於警詢及偵訊中之證言。
  (三)證人即上開事實欄二、(二)、(七)、(十二)所示之被害人乙○○、丑
    ○○、庚○○各於偵查及審理中之證言。
  (四)證人即上開事實欄二、(七)所示之被害人庚○○於警詢中之證
    言。
  (五)本院就事實欄二、(二)、(七)、(十二)所示之路口監視器影像之勘驗
    筆錄（依勘驗結果分別攝得同欄(二)所示之己○○強盜後癸○○搭載己○○離去之影像、同欄(七)所示之癸○○騎乘壬○○
    機車尾隨己○○及己○○得手後搭乘癸○○騎乘之同部機車
    逃逸之影像、同欄(十二)所示之癸○○騎乘劉美文機車搭載己○○尾隨庚○○及己○○得手後搭乘癸○○騎乘之同部機車逃
    逸之影像）。
  (六)上開事實欄二、(二)、(四)、(五)、(七)、(八)、(九)、(十二)、(十三)、(十六)所示
    之路口監視器影像、便利商店監視器影像暨影像翻拍照片（
    同欄(二)、(七)、(十二)所示之影像，同前所述，其餘分別攝得同欄
    (四)所示之癸○○騎乘甲○○機車搭載己○○至朝陽市場行竊
    之影像、同欄(五)所示之二人竊取丁○○機車之影像、同欄(八)
    所示之癸○○騎乘陳孟毅機車搭載己○○至機車尋獲地點停
    放之影像、同欄(九)所示之己○○於該便利商店內行竊之影像
    、同欄(十三)所示之癸○○騎乘劉美文機車搭載己○○尾隨賴香
    雲及己○○得手後搭乘癸○○騎乘之同部機車逃逸之影像、
    同欄(十六)所示之癸○○騎乘辜尚珺機車搭載手抱陳春成遭竊香
    油錢鋁箱之己○○之影像）。
  (七)扣案之自備鑰匙一支、查獲尋回之機車及扣押物清單與各該
    車主出具之贓物認領保管單。
二、就上開所列之各該證據方法，經查皆未發現有實施刑事訴訟
    程序之公務員因違背法定程序取得該等證據方法之情形，茲
    就各該證據係有證據能力之理由及確經合法調查之程序，分
    述如下：
  (一)就上開理由欄壹、一、(二)所示之各該證人於警詢中之陳述，
    查雖屬被告以外之人於審判外之陳述，惟被告二人對於各該
    證人證述之被害事實，於警詢、偵訊及審理中均自白各該犯
    行，其二人與辯護人對各該證人之證言之證據能力，均不爭
    執，至言詞辯論終結前均未聲明異議，而經本院審酌該等證
    人陳述作成時之情況，係在警局係向警陳述發現遭竊經過或
    遭搶經過與確認被害物品，亦未指訴被告即確為犯嫌，是該
    陳述顯未有不可信之情形，經本院審酌認為適當，自有證據
    能力，並經本院於審理中提示該等證言供其與辯護人答辯，
    而經合法調查，自可為裁判之依據。證人卯○○於偵訊中之
    證言，查係於檢察官前所為之陳述並經依法具結，依刑事訴
    訟法第15 8條之3 、第159 條之1 第2 項規定均係有證據能
    力，而被告及辯護人均未請求再與證人對質詰問，並經本院
    於審理中提示證人之證言供其與辯護人答辯，而已經合法調
    查，自可為裁判之依據。
  (二)上開理由欄壹、一、(三)所示之證人丑○○、庚○○於偵訊中
    之證言，查係於檢察官前所為之陳述並經依法具結，依刑事
    訴訟法第158條之3、第159條之1第2項規定均係有證據能力
    ；復經本院於審判中依被告與辯護人請求，傳上開證人二人
    及證人乙○○到庭由檢察官、被告與其辯護人行交互詰問程
    序，取得各該證人之證言，是證人三人於本院審理中之證言
    ，除均有證據能力並經合法調查而可為裁判之依據外，證人
    丑○○、庚○○於偵訊中之證言，因均已予被告補行使詰問
    權，並經合法調查，自均得為裁判之依據（最高法院97 年
    度台上字第4941號判決要旨參照）。
  (三)上開理由欄壹、一、(四)所示之證人庚○○於審理中經當庭觀
    看監視錄影影像後否認被告己○○係搶奪之犯嫌之證言，除
    與伊於警詢中證述之情節不符外，更與被告己○○坦承其確
    有行搶庚○○之自白相異，查以，證人庚○○於警詢中僅證
    稱伊係遭不明男子徒步靠近伊後，該名男子即徒手搶奪伊右
    手之包包，伊並未看到該名男子正面面貌等語（參見98年9
    月3 日、同年月8 日警詢筆錄，98年度偵字第25481 號卷第
    55、58頁），惟於偵訊中改稱該名男子頭髮呈放射狀且光著
    腳，僅有一人且無人接應云云，更於偵訊時具狀予檢察官陳
    稱伊在警局觀看錄影影像後有對員警陳稱犯嫌並影像攝得之
    由癸○○騎乘機車搭載己○○該二人，惟員警表示犯嫌確係
    該二人，伊最後係要求員警對伊保證犯嫌不會再出現在伊住
    家前後，才在警詢筆錄簽名云云（參見98年10月13日偵訊筆
    錄，同上卷第142 、149 頁），然經本院當庭勘驗監視器攝
    得影像係庚○○本人由螢幕左下角之道路走至螢幕中央靠左
    之道路處，被告癸○○騎乘機車搭載己○○自螢幕右下角由
    左自右閃過（照得兩人頭部），其後庚○○即自上開站立處
    向螢幕左方走並拿取包包物品，於消失於螢幕左方後，己○○隨即自螢幕右方跑向螢幕左方而消失於螢幕左方後，經過
    約八至十秒（監視器此處係跳秒錄影而非逐秒攝影），即見
    庚○○自螢幕左方走出並作出接聽行動電話動作等情，業據
    本院勘驗明確，並經庚○○、被告二人自陳上開影像中之人
    確係其等本人，是本案依上開勘驗影像結果，參照證人於警
    詢、偵訊及審理中之各該證述情節，堪認證人庚○○於偵訊
    及審理中證述之內容，不無有因困於被害之陰影而有事後誇
    大被害之情節之可能，而證人於警詢中陳述之情節，除較符
    合監視器影像錄得之情節外，且係於案發同日甫向警方為案
    發經過之陳述，顯係具有較可信之特別情狀，且為證明本案
    犯罪事實存否所必要，是依刑事訴訟法第159 條之2 規定，
    有證據能力。並經本院於審理中提示證人之證言供其與辯護
    人答辯，而已經合法調查，自可為裁判之依據。
  (四)上開理由欄壹、一、(五)所示之勘驗筆錄，係本院依刑事訴訟
    法第212 條至第214 條、第219 條之勘驗程序規定，由當事
    人及辯護人在庭，當場播放光碟影像而對影像內容所為之紀
    錄，自有證據能力，且經本院提示該等紀錄供被告及其辯護
    人為答辯，而經合法調查，自可為本院認定事實之依據。
  (五)上開理由欄壹、一、(一)所示之被告二人就本案犯罪事實之自
    白及不利於己之陳述，查無刑事訴訟法第156 條第1 項、第
    158 條之2 規定情形，且與本院依法調查所得事實相符，自
    得援引被告二人之不利於己之陳述為認定其有罪之證據。
  (六)上開理由欄壹、一、(六)、(七)所示之監視錄影影像暨影像翻拍
    畫面、扣案物品、扣案物品之扣押物清單及贓物認領保管單
    ，分別係員警依法調閱之路口監視器影像、或由店家提供之
    保存影像、以及員警於查獲尋獲失物交還於被害人時由被害
    人出具於警方之證明文件，均無不法取得之情事，並經本院
    於審判期日提示由被告及其辯護人為辨識及答辯，是上開物
    證，除均有證據能力外，並經合法調查，自得為本院裁判之
    基礎。
三、被告己○○、癸○○就二人共同以事實欄二、(一)、(三)至(六)、
    (八)、(十)、(十一)、(十四)至(十六)所示之各該手段，竊取各該欄所示之財
    物之事實，及共同以事實欄(十三)所示之手段，搶奪卯○○之財
    物之事實，與己○○單獨以事實欄(九)所示之手段，竊取同欄
    所示之財物之事實，業據二人於警詢、偵查及審理中坦承不
    諱，核與證人即各該被害人各分別於警詢、偵訊中證述之情
    節大致相符，並有上開理由欄壹、一、(六)所示之監視錄影影
    像暨影像翻拍畫面在卷可查，堪認被告二人上開具任意性之
    自白，係與事實相符，是本案被告二人就此部分之犯罪事實
    ，事證明確，被告二人此部分之犯行，洵堪認定，應予依法
    論科。
四、本案公訴意旨係依證人乙○○、丑○○、庚○○於偵查及審
    理中之證言，及被告癸○○有騎乘竊得機車搭載己○○逃逸
    之事實，認被告己○○、癸○○就事實欄二、(二)、(七)、(十二)之
    各該犯罪事實，均係構成共同強盜犯嫌，惟被告二人均否認
    涉犯強盜犯行，分別各以下列各該辯詞置辯，而其辯護人並
    以下列各該辯護意旨為被告二人為辯護：
  (一)被告己○○就其有於事實欄二、(二)、(七)、(十二)所示之時地，強
    取被害人乙○○、丑○○、庚○○之財物，並就其係如同欄
    (七)所示之方式，尾隨丑○○而於丑○○將關閉公寓大門時，
    強行推開公寓大門伸手入內強取丑○○之金項鍊之事實，以
    及係以同欄(十二)所示之方式，搶奪庚○○之皮包之事實，固於
    審理中坦承不諱，並對同欄(十二)所示之犯行，坦承係犯搶奪犯
    行，惟矢口否認就上開起訴事實有為強盜犯行，就同欄(二)所
    示之強取乙○○皮包部分，辯稱以其並未打乙○○頭，其僅
    以徒手搶乙○○之皮包云云，就同欄(七)所示之強取丑○○項
    鍊部分，辯稱以其當時並未勒住丑○○之脖子云云，就同欄
    (十二)所示之強取庚○○皮包部分，辯稱其當時並未有庚○○於
    偵訊及審理中證稱之將庚○○壓制在地之情形等語。此外，
    並於偵查及審理中陳稱其強取上開被害人之財物前，並未告
    知癸○○，癸○○對其上開犯行並不知情云云。其辯護人並
    以證人乙○○對於被搶之過程，證述不清，證人雖有證述頭
    部遭重擊，惟可能係被告強取皮包過程中，皮包因反彈打至
    證人頭部所致；又被告係基於行搶之犯意，而強取丑○○之
    項鍊；另證人庚○○證言前後矛盾，且於審理中復稱被告並
    非當時行搶之犯嫌，惟被告仍承認其有搶奪之犯行，是應屬
    證人誇大被害情節之辯護意旨為被告為辯護。
  (二)被告癸○○就伊有於事實欄二、(七)、(十二)所示之時地，騎乘各
    該欄所示之竊得機車，以如各該欄所示之尾隨或搭載己○○
    之方式，與己○○共同尾隨各該被害人，並於己○○得手財
    物後，搭載己○○逃離現場等情，以及伊於各該監視影像所
    示之案發前搭載或尾隨己○○時即知悉己○○係欲行搶各該
    被害人之事實，於審理中坦承不諱，惟伊不知悉己○○有勒
    丑○○之脖子之事實等語。其辯護人並以被告僅有與己○○
    共同搶奪之認識犯意，對於己○○為強盜犯行部分，已經逾
    伊原認識之範圍之辯護意旨為被告為辯護。
五、本案就事實欄二、(二)、(七)、(十二)之各該犯罪事實，公訴意旨雖
    以上開論告意旨論告，而被告及其辯護人則以上開辯詞及辯
    護意旨為答辯，惟查：
  (一)就事實欄二、(二)所示之犯罪事實部分：
  1.按搶奪與強盜雖同具不法得財之意思，然搶奪僅係乘人不備
    公然掠取，若施用強暴、脅迫或他法使被害人身體上或精神
    上處於不能抗拒之狀態，而取其財物或令其交付者，則為強
    盜。而強盜罪之所謂「不能抗拒」，係指行為人所為之強暴
    、脅迫等不法行為，就當時之具體事實，予以客觀之判斷，
    足使被害人身體上或精神上達於不能或顯難抗拒之程度而言
    （最高法院94年度台上字第2266號判決要旨參照）。
  2.被告己○○雖辯稱其於行搶乙○○皮包時，並未擊打乙○○
    頭部云云，惟查，乙○○就其遭搶之過程，於審理中經檢察
    官詰問證稱以「（問）當時的經過是怎麼樣？（答）我去買
    東西剛剛出來的時候，然後就不知道了，他從後面敲我不知
    道，我有受傷。」、「（問）當時搶妳東西有幾個人？（答
    ）當時我被敲以後就坐著，我跌倒下去，皮包被拿走，人家
    去報警。」、「（問）妳記不記得搶妳東西的人，當時有搭
    乘什麼交通工具嗎？（答）我沒有看到，他從後面敲，真的
    沒有看到。」、「（問）妳有看到他拿什麼東西敲妳嗎？（
    答）沒有，我被敲倒下去，頭暈暈就不知道了。」等語（參
    見本院99年7 月23日審判筆錄第4 至5 頁），依證人審理中
    上開證言，證人遭搶過程係頭部遭先打擊後，證人即因暈眩
    而跌倒，頭部因此受傷並坐在地上，皮包隨即遭人搶走，證
    人於遭搶後即至醫院就診縫合頭部之傷痕，是本案雖未經檢
    警向證人或醫院索取該診斷證明書，惟頭部遭重擊暈眩而跌
    作在地以及前往醫院就診縫合傷口，均係身體遭外力作用受
    有之明顯感覺，且就診資料復屬易於查證之事實，自難認證
    人上開證言有誤記或誇大虛偽之處，是被告己○○辯稱其未
    打證人頭部云云之辯詞，顯難採信，而證人既遭己○○擊打
    頭部而至暈眩在地，顯係遭受己○○打頭之暴力行為而至證
    人於身體上及精神上達於不能抗拒之程度，是被告己○○就
    此部分之犯行，自構成強盜行為無誤。
  3.至於，證人乙○○雖前於警詢中證述係遭己○○持兇器架住
    脖子，再遭兇器重擊流血受傷等情（參見98年9 月6 日警訊
    筆錄，98年度偵字第25481 號卷第34頁），然證人其後於檢
    察事務官詢問（參見98年10月23日檢察事務官詢問筆錄，98
    年度偵字第25481 號卷第160 頁）及本院審理中，均證稱不
    知遭何物擊打頭部，且未證稱有遭勒住脖子之情，是自難認
    證人於警詢中證述之上開情節，確係屬證人陳述之真意，此
    外，本案並未經檢警調閱證人病歷資料以查證被害情形，而
    證人於遭擊打後隨即跌倒在地，是證人頭部之傷勢非無可能
    係倒地所受之傷害，而公訴意旨亦未就此部分認被告己○○
    另有構成攜帶兇器之加重條件，是依卷內事證，尚難認被告
    己○○就此部分之犯行係構成加重強盜罪，附此敘明。
  4.公訴意旨另認被告癸○○與被告己○○就此部分犯罪事實係
    有共犯關係，惟查，公訴意旨認二人有共犯關係之論據，係
    依證人乙○○之證言以及監視器確有攝得被告癸○○有騎乘
    竊得之辛○○機車搭載己○○之畫面為據，然查，本案經本
    院勘驗案發地點處之幸福路60巷巷口監視器影像，案發地點
    係在監視器畫面所示之道路末端，人車影像渺小模糊（僅於
    車輛穿越螢幕下方時方可見及車輛影像，但仍影像過小，而
    非無法辨別人影），且無法辨別便利商店之店門前情狀，於
    該案發期間，僅能依機車車燈辨別先後有二部機車駛過，是
    本案顯無從依監視器影像判別證人於遭強盜前後，被告二人
    之所在地點及各自之舉動與反應，而本案證人乙○○雖於警
    詢中證稱被告己○○係於強盜得手後「隨即坐上接應的機車
    」（參見98年9 月6 日警訊筆錄，98年度偵字第25481 號卷
    第34頁），惟於檢察事務官詢問時並未證述被告己○○究係
    如何離開（參見98年10月23日檢察事務官詢問筆錄，98年度
    偵字第25481 號卷第160 頁），且於本院審理中經本院訊問
    證稱以「（問）妳被打坐在地上以後，打妳的人怎麼離開，
    妳沒有看到是不是？（答）對。」等語（參見本院99年7 月
    23日審判筆錄第8 頁），參照證人乙○○係遭毆打後暈坐在
    地，是本案顯難自證人乙○○之證述得知被告癸○○於被告
    己○○強盜得手後之反應動作，至多僅能自證人乙○○於警
    詢、檢察事務官詢問及審理中之證言得知於證人自便利商店
    走出時，係有看見被告二人坐在停放在店門前之機車上之事
    實。是本案被告癸○○既辯稱伊當時係與被告己○○在該便
    利商店前休憩，己○○就突然向前跑去搶乙○○之皮包，伊
    見狀後，隨即發動機車搭載得手跑回之己○○逃逸等語，而
    依卷內事證，既無其他證據可資佐證被告二人間確係有共同
    搶奪或強盜乙○○之犯意聯絡，且參照被告二人於當時係男
    女朋友關係，實難期待被告癸○○於目睹該強盜過程後，不
    騎乘機車搭載己○○逃逸，是本案自難僅以被告癸○○於己○○犯案前在場並於己○○得手後騎乘機車搭載己○○逃逸
    之事實，即遽認被告癸○○係有與己○○有共同搶奪或強盜
    之犯意。
  5.縱上所述，本案依卷內事證，僅能認定被告己○○單獨犯事
    實欄二、(二)所示之強盜犯行。
  (二)就事實欄二、(七)所示之犯罪事實部分：
  1.本案被告己○○就其有於事實欄二、(七)所示之時地，推開丑
    ○○公寓大門對已在公寓樓梯間內之丑○○伸手強取丑○○
    頸部懸掛之項鍊等情，固於審理中坦承不諱，惟辯稱其未勒
    住丑○○之脖子云云，惟查，證人丑○○就其在公寓樓梯間
    被害經過，除於偵訊中明確證稱以「…，我下班要回板橋的
    住處，到家門口，門打開後，我人已經進到門內，正要關門
    時，因為門是從裡面往外關，所以還沒扣上的時候，就突然
    被人推回來，我也被撞進屋內，而一個男的就用手臂扣住我
    的脖子，另外一手扯斷我脖子上的金項鍊，整段過程該名男
    子都在我的身後，他搶完就走了，…。」等語（參見98年10
    月13日偵訊筆錄，98年度偵字第25481 號卷第140 頁），並
    於審理中經檢察官詰問證稱以「當時我下班回來，我從我家
    公寓的鐵門要進去，正要關門的時候，他就衝進來，一個人
    衝進來，一個人在外面等，就把我的脖子壓住，一手搶我的
    項鍊，我脖子被壓的很緊，他右手壓脖子（證人做出右手臂
    以倒Ｕ型自後環繞脖子往後壓的動作），左手搶（證人做出
    右手伸到後頸部拉東西的動作），然後搶好就衝出去，我就
    快嚇昏了，我回頭一看，那個女的騎車在馬路那邊等他。」
    等語（參見98年12月31日審判筆錄第5 頁），依證人丑○○
    上開證言，參酌被告係強推公寓大門後即進入公寓樓梯間之
    舉動，依經驗法則，被告阻止丑○○關門並推開大門時，丑
    ○○應因正在做關門動作，故應係以身體正面向大門之背面
    ，是丑○○於關門而遭己○○由外推開大門，丑○○之身體
    即應如丑○○證述之退入公寓樓梯間內，且應係於大門背面
    ，自難想像被告己○○未進門即得以站於大門外而取得丑○○脖子佩帶之項鍊，是本案被告己○○應係如丑○○證述之
    推門進入樓梯間後，即係剛好站立在丑○○身後之位置，故
    即順勢以右手自丑○○後方環扣丑○○脖子，再以左手強取
    丑○○脖子上之項鍊等情，應堪能認定。
  2.按刑法第321 條第1 項第1 款規定之「住宅」，乃指人類日
    常居住之場所而言，公寓亦屬之。至公寓樓下之「樓梯間」
    ，雖僅供各住戶出入通行，然就公寓之整體而言，該樓梯間
    為該公寓之一部分，而與該公寓有密切不可分之關係，故於
    夜間侵入公寓樓下之樓梯間，難謂無同時妨害居住安全之情
    形，自應構成同條項款之加重條件（最高法院76年台上字第
    2972號判例要旨參照）。本案依上開事實，而證人丑○○既
    遭己○○以自後環扣脖子之方式強取項鍊，顯係已遭受己○○該暴力行為而至證人於身體上及精神上達於不能抗拒之程
    度，是被告己○○就此部分之犯行，自構成強盜行為無誤，
    且被告己○○就此部分之犯行，既有於夜間侵入公寓樓梯間
    之行為，而有刑法第321 條第1 項第1 款規定之加重條件，
    是應構成加重強盜行為。
  3.按共同正犯間，對其他共同正犯在犯意聯絡範圍內所實行之
    行為，固應同負全部責任，然若其他共同正犯所實行之行為
    ，已踰越犯意聯絡範圍，就此軼出部分，即難令負共同正犯
    之責（最高法院97年度台上字第244 號判決要旨參照）。
  4.本案被告己○○雖前於警詢、偵查及審理中否認被告癸○○
    知悉其欲強取丑○○之項鍊云云，而被告癸○○亦曾於警詢
    、偵訊及審理中辯稱伊當時以為己○○要去拿毒品，伊僅係
    在該處等己○○云云，然查以，本案經本院勘驗丑○○自中
    正路150 巷返回同路216 巷之沿路監視器影像，可發現本案
    係被告己○○尾隨在丑○○後，而癸○○係騎乘機車尾隨在
    己○○後，己○○於尾隨途中並有回頭看癸○○跟車所在之
    地點等情，有本院勘驗筆錄在卷可查，是依該等客觀情狀，
    已難認被告癸○○確係全然不知悉己○○正在尾隨丑○○，
    而被告癸○○於勘驗該等光碟影像後，亦於審理中坦承伊當
    時確實知悉己○○係欲行搶丑○○財物之事實，是被告己○○上開陳述，係迴護被告癸○○之詞，顯不足採認。本案被
    告癸○○既知悉己○○欲行搶丑○○，且尾隨在己○○之後
    ，以便己○○得手後，可立即搭載己○○逃逸，堪認被告癸○○與己○○間係有奪取丑○○之財物之共同犯意之聯絡。
  5.公訴意旨雖認被告癸○○與己○○間有共同強盜犯意之聯絡
    ，惟查，本案依上開事實，癸○○僅擔任分工於己○○得手
    後搭載己○○離去之角色，並未分擔實施搶奪或強盜罪之構
    成要件之行為，而依監視器錄影影像，丑○○係騎乘腳踏車
    且車前籃子內係置有類似包包等物品，丑○○與己○○、己○○與癸○○間係有相當之距離，且己○○於自監視器螢幕
    所示之丑○○公寓前道路（攝影視野僅有道路，公寓係在螢
    幕外之右方處）跑向螢幕左方之丑○○公寓時，癸○○尚未
    跟抵至己○○開始起跑處，且己○○尾隨丑○○之路程，約
    已達二條巷弄以上之程度，依該情狀，己○○似尾隨沿途尋
    找下手之機會，而本案並無事證可證明被告二人自始即係欲
    搶奪丑○○之金項鍊，是亦有可能被告二人於開始尾隨丑○○時僅係欲搶奪丑○○腳踏車籃子內之包包等物之情形，是
    被告癸○○辯稱伊並不知悉己○○會有衝入公寓及環扣丑○○脖子強取金項鍊等語，尚非不能採認。是本案被告癸○○
    固有於己○○強盜既遂後隨即接應己○○逃逸之行為，惟該
    接應行為，查係己○○已完成構成要件行為後之幫助己○○
    逃逸行為，且無證據可推認被告二人間確係有強盜之犯意聯
    絡，自難依此即遽行推認被告癸○○與己○○於己○○為本
    案加重強盜犯行前，即有共同加重強盜之認識或合意，僅能
    認定二人間係有共同搶奪之認識，尚難令被告癸○○對己○○踰越搶奪犯意外之加重強盜犯行負責。
  6.縱上所述，本案依卷內事證，應認被告己○○係踰越其與被
    告癸○○間之共同搶奪丑○○之犯意，單獨犯事實欄二、(七)
    所示之加重強盜犯行。
  (三)就事實欄二、(十二)所示之犯罪事實部分：
  1.本案公訴意旨認被告己○○有強盜庚○○之犯行，係依證人
    庚○○於偵訊之證言，然依本判決上開理由欄壹、二、(三)所
    示之理由，證人庚○○於偵訊及審理中之證言，查均係有證
    人困於被害之陰影而事後誇大被害情節之情形，是自難以證
    人於偵查及審理中之證言作為被告有罪之依據，而證人於警
    詢中陳述之情節，除較符合監視器影像錄得之情節外，因係
    於案發同日向警方所為之關於案發過程之陳述，是具有較可
    信之情狀，且亦與被告己○○所自承之搶奪情節相符，是依
    卷內事證，僅能認定被告楊國業係以事實欄二、(十二)所示之手
    法搶奪庚○○之財物。
  2.本案被告己○○雖前於警詢、偵查及審理中否認被告癸○○
    知悉其欲強取庚○○之財物云云，而被告癸○○亦於偵訊及
    審理中曾辯稱以伊係事後才知情云云，然查以，本案經本院
    勘驗庚○○自文化路二段與莊敬路125 巷巷口返家之沿路監
    視器影像，被告癸○○騎乘竊得機車搭載己○○尾隨庚○○
    ，且於庚○○佇立於公寓前道路拿取皮包內鑰匙時（約在螢
    幕左方中間處），癸○○騎乘機車搭載己○○由螢幕右下角
    閃過，而於庚○○自佇立處往螢幕左方外之公寓走去（公寓
    係在螢幕外之左方處）消失於螢幕左方時，己○○隨即自螢
    幕右方跑向螢幕左方，約隔十秒後即見庚○○自螢幕左方走
    出等情，業據本院勘驗明確，是依該等客觀情狀，顯難認被
    告癸○○不知悉己○○欲行搶庚○○之情，而被告癸○○於
    勘驗該等光碟影像後，亦於審理中坦承伊知悉己○○欲行搶
    庚○○，是被告己○○上開陳述，應屬迴護被告癸○○之詞
    ，顯不足採認。本案被告癸○○既知悉己○○欲行搶庚○○
    ，由己○○下手行搶，由伊在旁伺機接應，堪認被告癸○○
    與己○○間係有奪取庚○○之財物之共同犯意之聯絡。
  3.縱上所述，本案依卷內事證，應認被告己○○與被告癸○○
    間有共同搶奪庚○○之犯意。
  (四)縱上所述，本案就被告二人單獨或共犯事實欄二、(二)、(七)、
    (十二)之各該犯行，其事證明確，被告二人犯行洵堪認定，均應
    予依法論科。
六、本案被告己○○、癸○○分別有單獨或共同為事實欄二所示
    之各該犯罪行為，已如前證，茲就其等所為各該犯行，論罪
    如下：
  (一)被告己○○部分：
  1.被告己○○就事實欄二、(一)、(三)至(六)、(八)至(十一)、(十四)至(十六)所示
    之各該犯行，核其各該部分所為，均係犯刑法第320 條第1
    項之竊盜罪；就其事實欄二、(二)所示之該犯行，核其此部分
    所為，係犯刑法
    之夜間侵入住宅強盜罪；就事實欄(十二)、(十三)所示之各該犯行，
    核其各該部分所為，均係犯刑法第325 條第1 項之搶奪罪。
    公訴意旨認被告就事實欄二、(七)所示之加重強盜犯行係涉犯
    強盜罪嫌、就同欄(十二)所示之搶奪犯行係涉犯強盜罪嫌，查均
    有所誤解，惟公訴意旨所認之該二強盜犯嫌之基本社會事實
    ，與本院認定之加重強盜及搶奪之基本社會事實，查係屬於
    同一範圍，且上開各該罪之犯罪構成要件均以強取他人之財
    物為要件，而有罪質上之共通性，自得由本院就起訴所載之
    該二犯罪事實，變更檢察官請求論罪法條（最高法院92年度
    台上字第4140號判決要旨參照）。
  2.被告己○○就上開事實欄二、(一)、(三)至(六)、(八)、(十)至(十六)所示
    之各該犯行，與被告癸○○間，有犯意之聯絡及行為之分擔
    ，構成共同正犯。
  3.被告己○○所犯上開各罪間，其犯意各別，行為互殊，應予
    分論併罰。
  4.被告己○○前曾受有如事實欄一所示之犯罪科刑暨執行紀錄
    ，有臺灣高等法院被告前案紀錄表一份在卷可憑，其受有期
    徒刑之執行完畢後，五年以內故意再犯本案有期徒刑以上之
    各罪，均構成累犯，均應依刑法第47條第1 項之規定加重其
    刑。
  5.爰審酌被告己○○前曾於假釋期間犯如事實欄一、(五)所示之
    各該竊盜犯行，竟又於同欄所示之各該罪刑之假釋甫期滿及
    期滿後，更為本案之各該竊盜、搶奪、強盜犯行，除足認其
    無尊重他人財產權利之觀念外，並對社會治安造成相當程度
    之惡害，所為顯屬非是，本應予量處重刑且起訴書及公訴人
    分別求處有期徒刑八年與十五年，惟斟酌被告素行、教育程
    度、經濟狀況、犯案動機、各該犯行之手段及方式、被害財
    物之價值、犯後坦承犯行等之一切情狀，茲就所犯各罪分別
    量處如附表一各該欄所示之各該宣告刑，並定其應執行刑如
    主文第一項所示，以示懲儆。扣案之鑰持一支，係被告癸○○所有供二人共犯事實欄二、(一)、(三)、(五)、(六)、(八)、(十)、(十一)
    、(十四)、(十五)所所用之物，業據被告二人於偵訊中陳述明確，參
    照最高法院20年上字第925 號判例要旨，爰依刑法第38條條
    第1 項第2 款規定宣告沒收，附此敘明。
  6.按「有犯罪之習慣或因遊蕩或懶惰成習而犯罪者，於刑之執
    行前，令入勞動場所，強制工作。」，刑法第90條第1 項定
    有明文。查以：
  (1)保安處分係對受處分人將來之危險性所為拘束其身體、自由
    等之處置，以達教化與治療之目的，為刑罰之補充制度。我
    國現行刑法在維持行為責任之刑罰原則下，為協助行為人再
    社會化之功能，以及改善行為人潛在之危險性格，期能達成
    根治犯罪原因、預防犯罪之特別目的，於第一編總則第十二
    章設有保安處分之相關規定。而保安處分中之強制工作，旨
    在對嚴重職業性犯罪及欠缺正確工作觀念或無正常工作因而
    犯罪者，強制其從事勞動，學習一技之長及正確之謀生觀念
    ，使其日後重返社會，能適應社會生活。在數罪併罰之裁判
    ，如依法宣告強制工作之保安處分，應附隨於相關罪刑之後
    予以宣告，苟有二以上保安處分，並應依保安處分執行法第
    4 條之1 第1 項第4 款、第1 款定其執行方法，方為適法（
    最高法院99年度台上字第2560號判決要旨參照）。
  (2)按「竊盜犯及與竊盜案件有關之贓物犯，其保安處分之宣告
    及執行，依本條例之規定；本條例未規定者，適用刑法及其
    他法律之規定。」、「應執行之刑未達一年以上者，不適用
    本條例。」，竊盜犯贓物犯保安處分條例第1 條、第2 條第
    4 項分別定有明文；復按「本條例第二條第四項規定應執行
    之刑未達一年以上者不適用本條例，包括依減刑條例減刑後
    所定之應執行刑在內，其所稱應執行之刑，限於因犯本條例
    所定之竊盜罪或贓物罪所定之應執行刑。」，法院辦理竊盜
    犯贓物犯保安處分條例案件應行注意事項第2 條亦有明文規
    定。本案被告所犯各罪其經本院所定之應執行刑雖逾一年以
    上，惟該定應執行刑之數罪中，有非屬竊盜犯贓物犯保安處
    分條例之罪，且依刑法及竊盜犯贓物犯保安處分條例等之規
    定，亦未規定應就竊盜犯贓物犯保安處分條例之罪先定應執
    行刑後再與非屬該條例之罪定應執行之規定，是自無從區分
    本案被告所犯竊盜犯贓物犯保安處分條例之罪所定之應執行
    刑刑期，是本案關於宣告強制工作之保安處分部分，自不宜
    適用竊盜犯贓物犯保安處分條例之規定，而應適用刑法之規
    定。
  (3)查以，被告己○○於本案犯行前，已有如事實欄一所示之多
    次竊盜犯行，詎其於甫出監後，隨即再犯本案竊盜、搶奪、
    強盜之各該犯行，顯見被告前經監獄矯正執行，並無成效，
    確有竊盜犯罪之習慣，對社會秩序、民眾權益，顯有危害，
    茲為矯治其惡習、培育其正確觀念、性格，俾其能於將來刑
    滿重返社會時，不再重蹈覆轍，並重獲新生之必要。爰依刑
    法第90條第1 項規定，對其本案所犯各罪，均宣告於刑之執
    行前，令入勞動場所強制工作三年，並依保安處分執行法第
    4 條之1 第1 項第4 款、第1 款規定，諭知其應執行之保安
    處分如主文所示。
  (二)被告癸○○部分：
  1.被告癸○○就事實欄二、(一)、(三)至(六)、(八)至(十一)、(十四)至(十六)所示
    之各該犯行，核其各該部分所為，均係犯刑法第320 條第1
    項之竊盜罪；就其事實欄二、(七)、(十二)、(十三)所示之各該犯行，
    核其各該部分所為，均係犯刑法第325 條第1 項之搶奪罪。
    公訴意旨認被告就事實欄二、(七)所示之搶奪犯行係涉犯強盜
    罪嫌、就同欄(十二)所示之搶奪犯行係涉犯強盜罪嫌，查均有所
    誤解，惟公訴意旨所認之該二強盜犯嫌之基本社會事實，與
    本院認定之搶奪之基本社會事實，查係屬於同一範圍，且上
    開各該罪之犯罪構成要件均以強取他人之財物為要件，而有
    罪質上之共通性，自得由本院就起訴所載之該二犯罪事實，
    變更檢察官請求論罪法條（最高法院92年度台上字第4140號
    判決要旨參照）。
  2.被告癸○○就上開事實欄二、(一)、(三)至(八)、(十)至(十六)所示之各
    該犯行，與被告己○○間，有犯意之聯絡及行為之分擔，構
    成共同正犯。
  3.被告癸○○所犯上開各罪間，其犯意各別，行為互殊，應予
    分論併罰。
  4.被告癸○○之辯護人雖請求得依刑法第59條規定酌量減輕其
    刑，惟按本條之酌量減輕其刑，必於犯罪之情狀，在客觀上
    足以引起一般同情，認為即予宣告法定低度刑期，猶嫌過重
    者，始有其適用，至於被告無前科，素行端正等情狀，僅可
    為法定刑內從輕科刑之標準，不得據為酌量減輕之理由（最
    高法院51年台上第899 號判例要旨參照），而被告癸○○就
    本案所犯之竊盜、搶奪各罪，均屬意圖犯，對法規範有直接
    違反之敵意，且依各該罪行當時客觀情狀，亦均難認有何客
    觀上足以引起一般同情之情，是辯護人此部分之辯護意旨，
    自難認可採。
  5.爰審酌被告癸○○與己○○共犯本案之各該竊盜、搶奪犯行
    ，所為顯屬非是，起訴書及公訴人雖分別求處有期徒刑八年
    及九年，惟公訴人該量刑之請求，係以被告犯強盜罪嫌所為
    之論罪，並斟酌被告未有因犯罪受刑罰之紀錄，是參酌伊教
    育程度、經濟狀況、犯案之動機、各該犯行之手段及方式、
    被害財物之價值、犯後坦承犯行等並參酌己○○所判處之刑
    度等之一切情狀，茲就所犯各罪分別量處如附表二各該欄所
    示之各該宣告刑，並定其應執行刑如主文第二項所示，以示
    懲儆。扣案之鑰持一支，係被告癸○○所有供二人共犯事實
    欄二、(一)、(三)、(五)、(六)、(八)、(十)、(十一)、(十四)、(十五)所所用之物，
    業據被告二人於偵訊中陳述明確，爰依刑法第38條條第1 項
    第2 款規定宣告沒收，附此敘明。
  6.起訴書雖以被告癸○○有本案多次犯行，除已危害社會治安
    甚鉅外，並堪認被告有犯罪習性，請求併予以強制工作之宣
    告。惟按保安處分係針對受處分人將來之危險性所為之處置
    ，以達教化、治療之目的，為刑罰之補充制度。我國現行刑
    法採刑罰與保安處分雙軌制，係在維持行為責任之刑罰原則
    下，為協助行為人再社會化之功能，以及改善行為人潛在之
    危險性格，期能達成根治犯罪原因、預防犯罪之特別目的。
    是保安處分中之強制工作，旨在對嚴重職業性犯罪及欠缺正
    確工作觀念或無正常工作因而犯罪者，強制其從事勞動，學
    習一技之長及正確之謀生觀念，使其日後重返社會，能適應
    社會生活（最高法院95年台上第4615號判決要旨參照）；是
    竊盜犯贓物犯保安處分條例第3 條第1 項之「十八歲以上之
    竊盜犯、贓物犯，有犯罪之習慣者，得於刑之執行前，令入
    勞動場所強制工作。」規定、刑法第90條第1 項之「有犯罪
    之習慣或因遊蕩或懶惰成習而犯罪者，於刑之執行前，令入
    勞動場所，強制工作。」規定，即均係本於保安處分應受比
    例原則之規範，使保安處分之宣告，與行為人所為行為之嚴
    重性、行為人所表現之危險性及對於行為人未來行為之期待
    性相當之意旨而制定，而由法院視行為人之危險性格，決定
    應否令入勞動處所強制工作，以達預防之目的（最高法院95
    年台上第4615號判決要旨參照）；又上開法條所稱之「有犯
    罪習慣」，係與「有犯罪前案紀錄」不同，而是指犯罪已成
    為其日常之慣性行為（最高法院73年度台上字第981 號判決
    意旨參照）。查以，被告癸○○前並未有因犯罪受刑罰之紀
    錄，有臺灣高等法院被告前案紀錄表一份在卷可憑，而伊於
    本案犯行期間係另有擔任服務生之工作，業據伊於警詢向警
    中陳述明確，是伊為本案犯行，查應係因與被告己○○為男
    女朋友所致，是本案依卷內現存事證，尚難認被告有竊盜犯
    贓物犯保安處分條例第3 條第1 項、刑法第90條第1 項規定
    之「犯罪之習慣」、「因遊蕩或懶惰成習而犯罪」之情形，
    而檢察官亦未就上開事實舉證，是難認被告所為已該當上開
    宣告強制工作之要件，此部分檢察官之請求，自難照准，附
    此敘明。
貳、無罪部分
一、公訴意旨於起訴書以犯罪事實欄一、(三)及附表二編號一所示
    之「己○○與癸○○共同基於為自己不法所有之犯意，由癸○○騎乘前(一)所竊得之機車【本判決註：即辛○○機車】附
    載己○○伺機尋找犯案對象，並於附表二所示之時、地【本
    判決註：依起訴書附表二編號一所載之犯罪時間為98年8 月
    25日2 時20分許、犯罪地點為臺北縣板橋市○○路60巷口】
    ，以附表二所示之方式【本判決註：依起訴書附表二編號一
    所載之犯罪手法及所得財物為『被告癸○○騎乘竊得之車牌
    號碼MNS-290 號重型機車搭載被告己○○，並由被告己○○
    架住乙○○之脖子後，再以不詳物品打乙○○的頭部，至使
    乙○○無法抗拒，強盜乙○○所有之女用土色皮包1 個、健
    保卡、手機1 支』】，強盜附表二所示之被害人即乙○○、
    …（其他犯行被害人，從略）…之財物得手」之起訴事實，
    認被告癸○○涉犯與己○○共同強盜乙○○之犯嫌。
二、按「犯罪事實應依證據認定之，無證據不得認定犯罪事實。
    」、「不能證明被告犯罪或其行為不罰者，應諭知無罪之判
    決。」，刑事訴訟法第154 條第2 項、第301 條第1 項分別
    定有明文。復按「檢察官就被告犯罪事實，應負舉證責任，
    並指出證明之方法。」，刑事訴訟法第161 條第1 項已經明
    文規定，是檢察官對於起訴之犯罪事實，應負提出證據及說
    服之實質舉證責任，倘其所提出之證據，不足為被告有罪之
    積極證明，或其指出證明之方法，無從說服法院以形成被告
    有罪之心證，基於無罪推定之原則，自應為被告無罪判決之
    諭知（最高法院92年度台上字第128 號判例要旨參照）。
三、查以，本案公訴意旨雖認被告癸○○涉嫌與被告己○○共同
    犯事實欄二、(二)所示之強盜犯行，惟依上開理由欄四、(一)、
    4.、5.所示之理由，本案依卷內事證，僅能認定被告己○○
    單獨犯事實欄二、(二)所示之強盜犯行，自難對被告癸○○論
    以共犯之罪責。
四、從而，本案依現存卷內證據，並無積極證據可認被告癸○○
    確有起訴書所指之與被告己○○共犯事實欄二、(二)所示之強
    盜犯行，依上所示之法律規定以及判例要旨，自應就此部分
    對被告癸○○為無罪之諭知，如主文第三項所示。
據上論斷，應依刑事訴訟法第299 條第1 項前段、第300條 、第
301 條第1 項，刑法第28條、第320 條第1 項、第325 條第1 項
、第328 條第1 項、第330 條第1 項、第51條第5 款、第47條第
1 項、第38條第1 項第2 款、第90條第1 項，刑法施行法第1 條
之1 第1 項、第2 項前段，保安處分執行法第4 條之1 第1 項第
1 款、第4 款，判決如主文。
本案經檢察官戊○○到庭執行職務。
中    華    民    國    99    年    8     月    13    日
                  刑事第一庭  審判長法  官  王復生
                                    法  官  連雅婷
                                    法  官  陳世旻
┌──────────────────────────────────────────────┐
│附表一：己○○就事實欄二各該欄之犯罪事實所犯之罪名及所判處之宣告刑                          │
├──┬──────────────┬──────────┬─────────────────┤
│編號│犯罪事實                    │所犯罪名            │宣告刑                            │
├──┼──────────────┼──────────┼─────────────────┤
│ 一 │事實欄二、(一)之犯罪事實。    │共同犯竊盜罪，累犯。│處有期徒刑伍月。扣案之機車鑰匙壹支│
│    │                            │                    │沒收。並於刑之執行前，令入勞動場所│
│    │                            │                    │強制工作年。                    │
├──┼──────────────┼──────────┼─────────────────┤
│ 二 │事實欄二、(二)之犯罪事實。    │犯強盜罪，累犯。    │處有期徒刑伍年貳月。並於刑之執行前│
│    │                            │                    │，令入勞動場所強制工作年。      │
├──┼──────────────┼──────────┼─────────────────┤
│ 三 │事實欄二、(三)之犯罪事實。    │共同犯竊盜罪，累犯。│處有期徒刑伍月。扣案之機車鑰匙壹支│
│    │                            │                    │沒收。並於刑之執行前，令入勞動場所│
│    │                            │                    │強制工作年。                    │
├──┼──────────────┼──────────┼─────────────────┤
│ 四 │事實欄二、(四)、1.之犯罪事實。│共同犯竊盜罪，累犯。│處有期徒刑肆月。並於刑之執行前，令│
│    │                            │                    │入勞動場所強制工作年。          │
├──┼──────────────┼──────────┼─────────────────┤
│ 五 │事實欄二、(四)、2.之犯罪事實。│共同犯竊盜罪，累犯。│處有期徒刑肆月。並於刑之執行前，令│
│    │                            │                    │入勞動場所強制工作年。          │
├──┼──────────────┼──────────┼─────────────────┤
│ 六 │事實欄二、(五)之犯罪事實。    │共同犯竊盜罪，累犯。│處有期徒刑伍月。扣案之機車鑰匙壹支│
│    │                            │                    │沒收。並於刑之執行前，令入勞動場所│
│    │                            │                    │強制工作年。                    │
├──┼──────────────┼──────────┼─────────────────┤
│ 七 │事實欄二、(六)之犯罪事實。    │共同犯竊盜罪，累犯。│處有期徒刑伍月。扣案之機車鑰匙壹支│
│    │                            │                    │沒收。並於刑之執行前，令入勞動場所│
│    │                            │                    │強制工作年。                    │
├──┼──────────────┼──────────┼─────────────────┤
│ 八 │事實欄二、(七)之犯罪事實。    │犯夜間侵入住宅強盜罪│處有期徒刑柒年貳月。並於刑之執行前│
│    │                            │，累犯。            │，令入勞動場所強制工作年。      │
├──┼──────────────┼──────────┼─────────────────┤
│ 九 │事實欄二、(八)之犯罪事實。    │共同犯竊盜罪，累犯。│處有期徒刑伍月。扣案之機車鑰匙壹支│
│    │                            │                    │沒收。並於刑之執行前，令入勞動場所│
│    │                            │                    │強制工作年。                    │
├──┼──────────────┼──────────┼─────────────────┤
│ 十 │事實欄二、(九)之犯罪事實。    │犯竊盜罪，累犯。    │處有期徒刑月。並於刑之執行前，令│
│    │                            │                    │入勞動場所強制工作年。          │
├──┼──────────────┼──────────┼─────────────────┤
│ 十一 │事實欄二、(十)之犯罪事實。    │共同犯竊盜罪，累犯。│處有期徒刑伍月。扣案之機車鑰匙壹支│
│    │                            │                    │沒收。並於刑之執行前，令入勞動場所│
│    │                            │                    │強制工作年。                    │
├──┼──────────────┼──────────┼─────────────────┤
│ 十二 │事實欄二、(十一)之犯罪事實。    │共同犯竊盜罪，累犯。│處有期徒刑伍月，未扣案之機車鑰匙壹│
│    │                            │                    │支沒收。並於刑之執行前，令入勞動場│
│    │                            │                    │所強制工作年。                  │
├──┼──────────────┼──────────┼─────────────────┤
│ 十三 │事實欄二、(十二)之犯罪事實。    │共同犯搶奪罪，累犯。│處有期徒刑壹年貳月。並於刑之執行前│
│    │                            │                    │，令入勞動場所強制工作年。      │
├──┼──────────────┼──────────┼─────────────────┤
│ 十四 │事實欄二、(十三)之犯罪事實。    │共同犯搶奪罪，累犯。│處有期徒刑壹年貳月。並於刑之執行前│
│    │                            │                    │，令入勞動場所強制工作年。      │
├──┼──────────────┼──────────┼─────────────────┤
│ 十五 │事實欄二、(十四)之犯罪事實。    │共同犯竊盜罪，累犯。│處有期徒刑伍月。扣案之機車鑰匙壹支│
│    │                            │                    │沒收。並於刑之執行前，令入勞動場所│
│    │                            │                    │強制工作年。                    │
├──┼──────────────┼──────────┼─────────────────┤
│ 十六 │事實欄二、(十五)之犯罪事實。    │共同犯竊盜罪，累犯。│處有期徒刑伍月。扣案之機車鑰匙壹支│
│    │                            │                    │沒收。並於刑之執行前，令入勞動場所│
│    │                            │                    │強制工作年。                    │
├──┼──────────────┼──────────┼─────────────────┤
│ 十七 │事實欄二、(十六)之犯罪事實。    │共同犯竊盜罪，累犯。│處有期徒刑肆月。並於刑之執行前，令│
│    │                            │                    │入勞動場所強制工作年。          │
└──┴──────────────┴──────────┴─────────────────┘
┌──────────────────────────────────────────────┐
│附表二：癸○○就事實欄二各該欄之犯罪事實所犯之罪名及所判處之宣告刑                          │
├──┬──────────────┬──────────┬─────────────────┤
│編號│犯罪事實                    │所犯罪名            │宣告刑                            │
├──┼──────────────┼──────────┼─────────────────┤
│ 一 │事實欄二、(一)之犯罪事實。    │共同犯竊盜罪。      │處有期徒刑肆月。扣案之機車鑰匙壹支│
│    │                            │                    │沒收。                            │
├──┼──────────────┼──────────┼─────────────────┤
│ 二 │事實欄二、(三)之犯罪事實。    │共同犯竊盜罪。      │處有期徒刑肆月。扣案之機車鑰匙壹支│
│    │                            │                    │沒收。                            │
├──┼──────────────┼──────────┼─────────────────┤
│ 三 │事實欄二、(四)、1.之犯罪事實。│共同犯竊盜罪。      │處有期徒刑月。                  │
├──┼──────────────┼──────────┼─────────────────┤
│ 四 │事實欄二、(四)、2.之犯罪事實。│共同犯竊盜罪。      │處有期徒刑月。                  │
├──┼──────────────┼──────────┼─────────────────┤
│ 五 │事實欄二、(五)之犯罪事實。    │共同犯竊盜罪。      │處有期徒刑肆月。扣案之機車鑰匙壹支│
│    │                            │                    │沒收。                            │
├──┼──────────────┼──────────┼─────────────────┤
│ 六 │事實欄二、(六)之犯罪事實。    │共同犯竊盜罪。      │處有期徒刑肆月。扣案之機車鑰匙壹支│
│    │                            │                    │沒收。                            │
├──┼──────────────┼──────────┼─────────────────┤
│ 七 │事實欄二、(七)之犯罪事實。    │共同犯搶奪罪。      │處有期徒刑壹年貳月。              │
├──┼──────────────┼──────────┼─────────────────┤
│ 八 │事實欄二、(八)之犯罪事實。    │共同犯竊盜罪。      │處有期徒刑肆月。扣案之機車鑰匙壹支│
│    │                            │                    │沒收。                            │
├──┼──────────────┼──────────┼─────────────────┤
│ 九 │事實欄二、(十)之犯罪事實。    │共同犯竊盜罪。      │處有期徒刑肆月。扣案之機車鑰匙壹支│
│    │                            │                    │沒收。                            │
├──┼──────────────┼──────────┼─────────────────┤
│ 十 │事實欄二、(十一)之犯罪事實。    │共同犯竊盜罪。      │處有期徒刑肆月，扣案之機車鑰匙壹支│
│    │                            │                    │沒收。                            │
├──┼──────────────┼──────────┼─────────────────┤
│ 十一 │事實欄二、(十二)之犯罪事實。    │共同犯搶奪罪。      │處有期徒刑壹年。                  │
├──┼──────────────┼──────────┼─────────────────┤
│ 十二 │事實欄二、(十三)之犯罪事實。    │共同犯搶奪罪。      │處有期徒刑壹年。                  │
├──┼──────────────┼──────────┼─────────────────┤
│ 十三 │事實欄二、(十四)之犯罪事實。    │共同犯竊盜罪。      │處有期徒刑肆月。扣案之機車鑰匙壹支│
│    │                            │                    │沒收。                            │
├──┼──────────────┼──────────┼─────────────────┤
│ 十四 │事實欄二、(十五)之犯罪事實。    │共同犯竊盜罪。      │處有期徒刑肆月。扣案之機車鑰匙壹支│
│    │                            │                    │沒收。                            │
├──┼──────────────┼──────────┼─────────────────┤
│ 十五 │事實欄二、(十六)之犯罪事實。    │共同犯竊盜罪。      │處有期徒刑月。                  │
└──┴──────────────┴──────────┴─────────────────┘
上列正本證明與原本無異。
如不服本判決，應於判決送達後10日內敘明上訴理由，向本院提
出上訴狀 (應附繕本) ，上訴於臺灣高等法院。其未敘述上訴理
由者，應於上訴期間屆滿後20日內向本院補提理由書「切勿逕送
上級法院」。
                                書記官  梁福建
中    華    民    國    99    年    8     月    31    日
附錄：本案論罪科刑法條全文
中華民國刑法
第  320    條  （普通竊盜罪、竊佔罪）
意圖為自己或第三人不法之所有，而竊取他人之動產者，為竊盜
罪，處五年以下有期徒刑、拘役或五百元以下罰金。
意圖為自己或第三人不法之利益，而竊佔他人之不動產者，依前
項之規定處斷。
前二項之未遂犯罰之。
第  321  條第  1  項
犯竊盜罪而有左列情形之一者，處 6 月以上、 5 年以下有期徒
刑：
一  於夜間侵入住宅或有人居住之建築物、船艦或隱匿其內而犯
    之者。
二  毀越門扇、牆垣或其他安全設備而犯之者。
三  攜帶兇器而犯之者。
四  結夥三人以上而犯之者。
五  乘火災、水災或其他災害之際而犯之者。
六  在車站或埠頭而犯之者。
第  325    條  （普通搶奪罪）
意圖為自己或第三人不法之所有，而搶奪他人之動產者，處六月
以上五年以下有期徒刑。
因而致人於死者，處無期徒刑或七年以上有期徒刑，致重傷者，
處三年以上十年以下有期徒刑。
第一項之未遂犯罰之。
第  330    條  （加重強盜罪）
犯強盜罪而有第三百二十一條第一項各款情形之一者，處七年以
上有期徒刑。
前項之未遂犯罰之。
中華民國刑法施行法 (民國 95 年 06 月 14 日修正)
第    1- 1 條
中華民國九十四年一月七日刑法修正施行後，刑法分則編所定罰
金之貨幣單位為新臺幣。
九十四年一月七日刑法修正時，刑法分則編未修正之條文定有罰
金者，自九十四年一月七日刑法修正施行後，就其所定數額提高
為三十倍。但七十二年六月二十六日至九十四年一月七日新增或
修正之條文，就其所定數額提高為三倍。

司法院資訊處製作；財團法人民間司法改革基金會備份。
